【裁判字號】    96,訴,1348
【裁判日期】    970102
【裁判案由】    分割共有物
【裁判全文】
臺灣臺中地方法院民事判決  96年度訴字第1348號
原      告  卯○○
訴訟代理人  Ｍ○○律師
被      告  辛○○
            寅○○
            戌○○
上列三人共同
訴訟代理人  Ｙ○○    住臺中縣.
被      告  壬○○    住臺中縣.
            丙○○    住臺中縣.
            Ｖ○      住臺中縣.
            Ｗ○○    住臺北市.
            Ｕ○○○○○○
                      住臺北縣.
            Ｘ○○    住臺北市.
            庚○○    住臺北市.
            己○○    住臺北市.
            甲○○○  住臺北市.
            Ｚ○○○  住臺北縣.
            酉○○    住臺中市.
            乙○○○  住宜蘭縣.
            申○○    住臺北縣.
            子○○    住臺北市.
            Ｑ○○○  住桃園縣.
            Ｒ○○○  住臺北縣.
            巳○○    住臺北縣.
            戊○○    住臺北縣.
            Ｈ○○○  住臺北縣.
            丁○○    住臺北縣.
            Ｔ○○    住臺北縣.
            未○鑾    住臺北縣.
            亥○○○  住臺北縣.
                      住臺北市.
兼上三人共同
訴訟代理人  午○○    住臺中市.
被      告  未○      住臺北縣.
                        之3號.
            Ｎ○○    住臺中縣.
            Ｐ○○    住同上
            Ｏ○○    住臺中縣.
            宙○○    住彰化縣.
            玄○○    住同上
            宇○○    住彰化縣.
            地○○    住臺中縣.
兼上四人共同
訴訟代理人  天○○    住彰化縣.
                      36號
                      居彰化縣.
被      告  辰○      住臺中縣.
            Ｃ○○    住臺中縣.
            Ｌ○○○○○○
                      住臺北縣.
            黃○○    住桃園縣.
            Ａ○○    住桃園縣.
            Ｉ○○    住桃園縣.
                      住高雄縣.
            Ｊ○○    住臺北縣.
            Ｋ○○    住臺中市.
            Ｇ○○    住桃園縣.
            Ｂ○○    住臺中市.
上  一  人
訴訟代理人  ａ○○    住臺中市.
被      告  Ｅ○○    住臺中縣.
            Ｆ○○    住同上
            Ｄ○○    住同上
            Ｓ○○    住臺中縣.
兼上七人共同
訴訟代理人  丑○○    住臺中市.
上列當事人間分割共有物事件，本院判決如下：
    主    文
原告之訴駁回。
訴訟費用由原告負擔。
    事實及理由
一、原告起訴主張略以：坐落臺中縣清水鎮○○段509之1地號、
    同段509之2、509之3及509之4地號土地係原告與被告辛○○
    等人所共有，本件共有土地無不分割之協議，亦無因物之使
    用目的不能分割之情形，因共有人間無法達成共識而為分割
    之協議，爰依法訴請裁判分割等語。
二、按原告之訴依其所述之事實，在法律上顯無理由者，法院得
    不經言詞辯論，逕以判決駁回之，民事訴訟法第249條第2項
    定有明文；共有物之分割，於共有人全體有法律上之利害關
    係，須共有人全體始得為之，故請求分割共有物之訴，屬於
    民事訴訟法第56條第1項所稱訴訟標的，對於共同訴訟之各
    人必須合一確定，最高法院著有42年度臺上字第318號判例
    可供參照。是分割共有物之訴係屬必要共同訴訟，提起分割
    共有物之訴須有共有人全體參與訴訟，其訴訟當事人始為適
    格，如有當事人不適格之情事，法院即不得對之為實體之裁
    判；又關於當事人適格與否，為法院應依職權調查之事項，
    無論訴訟進行至如何之程度，應依職權隨時調查之；當事人
    提起民事訴訟，其當事人適格有欠缺者，毋庸命其補正，司
    法院院字第2351號解釋，亦可資參照。
三、本件原告起訴請求分割共有物，依卷附土地登記簿謄本所示
    ，系爭土地為原告及被告辛○○等五十三人所共有，惟其中
    被告癸○○已於88年8月30日死亡，有臺北縣立醫院96年9月
    7日北縣醫歷字第0960007261號函附癸○○就診之病歷、死
    亡通知單等影本可憑，且為原告所自陳在卷（參原告96年8
    月20日民事陳報狀）。被告癸○○於本件訴訟繫屬前已死亡
    ，並經本院另以被告癸○○無當事人能力裁定駁回原告之訴
    ，而本件訴訟標的對於共有人全體又屬必須合一確定，則本
    件原告之訴，其當事人適格自有欠缺。從而，原告之訴，依
    其所訴事實，在法律上顯無理由，應以判決駁回，並不經言
    詞辯論為之。又原告分割共有物之訴既因當事人適格欠缺而
    經本院駁回，則關於其另訴請土地共有人之一林牽之繼承人
    應辦理繼承登記部分之訴，顯然欠缺權利保護必要之要件，
    應併予駁回之。
四、依民事訴訟法第249條第2項、第78條，判決如主文。
中    華    民    國    97    年    1     月    2     日
                  民事第四庭    法  官  王鏗普
正本係照原本作成。
如對本判決上訴，須於判決送達後20日內向本院提出上訴狀。
中    華    民    國    97    年    1     月    2     日
                                書記官


司法院資訊處製作；財團法人民間司法改革基金會備份。
